【裁判字號】    95,訴,1770
【裁判日期】    951221
【裁判案由】    綜合所得稅
【裁判全文】
臺北高等行政法院判決
                                     95年度訴字第01770號
                              .
原      告  甲○○
被      告  財政部臺北市國稅局
代  表  人  許虞哲（局長）住同上
訴訟代理人  乙○○
            丙○○
上列當事人間因綜合所得稅事件，原告不服財政部中華民國95年
3 月24日台財訴字第09500077910 號訴願決定，提起行政訴訟。
本院判決如下：
    主  文
原告之訴駁回。
訴訟費用由原告負擔。
    事  實
一、事實概要：
    緣原告民國（下同）82年度綜合所得稅結算申報，經被告初
    查以其年紀輕輕卻擁有鉅額財產，經由財政部財稅資料中心
    選案列查，查得原告82年間取得新臺幣（下同）19,520,000
    元價值之股票，卻無法提出付款證明，遂依查得資料，增列
    原告其他所得19,520,000元，合併核定原告綜合所得總額為
    19,676,844元，淨額為19,455,200元，應補稅額7,253,080
    元，並按短漏所得稅額7,253,080元處0．5倍之罰鍰
    3,626,500元。原告對其他所得19,520,000元及罰鍰不服，
    申請復查，未獲變更，原告不服，提起訴願，經財政部92年
    2月19日台財訴字第0890033977號訴願決定，將原處分撤銷
    ，著由被告另為適法處分。嗣經被告重為復查結果，仍未獲
    變更，原告不服，提起訴願，經遭駁回，遂提起行政訴訟。
二、兩造聲明：
  (一)原告聲明：
    1.訴願決定、原處分均撤銷。
    2.訴訟費用由被告負擔。
  (二)被告聲明：
    1.駁回原告之訴。
    2.訴訟費用由原告負擔。
三、兩造之主張：
  (一)原告主張之理由：
    1.原告於82年4月24日及82年5月20日，以買賣方式自萬盈飼
      料工業股份有限公司（下稱萬盈公司）受讓取得華信銀行
      股份有限公司（下稱華信公司）股票計19,520,000元，被
      告以原告年紀輕輕卻擁有鉅額財產，即臆測推斷該股票價
      值19,520,000元為萬盈公司對原告之贈與, 增列為原告82
      年度之其他所得，據以核課原告82年度綜合所得稅
      7,253,080 元，併處罰鍰3,626,500 元。
    2.資產負債表為靜態報表，僅顯示報表日之財務狀況，自不
      同於損益表及現金流量表之動態報表。被告以萬盈公司82
      年12月31日資產負債表所示各資產負債淨值科目餘額，當
      然無從知悉當年度內實際之現金流量，即草率憶測以「尚
      難認定萬盈公司有收款之事實」一詞，推斷華信公司股票
      為萬盈公司對原告之贈與，實違反租稅正義。再者，被告
      依查得資料顯示，華信公司股票之讓渡是以買賣方式辦理
      過戶，而非以贈與方式為之，若華信公司股票為萬盈公司
      對原告之贈與，則萬盈公司當年度報表上「捐贈支出」科
      目項下，應有19,520,000元之金額才對，否則即非屬贈與
      ，被告依職權，既已充分掌握萬盈公司之報表，當可由報
      表中得知華信公司股票之讓渡實非屬贈與行為，自不應核
      計為原告之其他所得。
    3.萬盈公司因經營不善負債纍纍，原告父親郭金造以取自萬
      盈公司抵償借款之華信公司股票19,520,000元，直接贈與
      原告辦理過戶，對原告而言，此為受贈所得，而非其他所
      得，依所得稅法第4條第1項第17款規定，應免納所得稅。
  (二)被告主張之理由：
    1.按「凡有中華民國來源所得之個人，應就其中華民國來源
      之所得，依本法規定，課徵綜合所得稅。」、「左列各種
      所得，免納所得稅︰‧‧‧十七、因繼承、遺贈或贈與而
      取得之財產。但取自營利事業贈與之財產，不在此限。」
      、「個人之綜合所得總額，以其全年左列各類所得合併計
      算之：‧‧‧第9類：其他所得：不屬於上列各類之所得
      ，以其收入額減除成本及必要費用後之餘額為所得額。」
      為行為時所得稅法第2條第1項、第4條第17款及第14條第1
      項第9類所明定。
    2.本件原告於82年4月24日、82年5月20日以買賣方式自萬盈
      公司受讓取得華信公司股票計19,520,000元，被告原核定
      以其無法提出付款證明，且其主張華信公司限制自然人認
      股情形，又與事實不符，有華信公司函復萬盈公司股東投
      資變動情形表、股票讓受過戶申請書、證券交易稅一般代
      徵稅額繳款書暨華信公司股東名簿影本附卷可稽，遂依行
      為時所得稅法第14條第1項第9類規定，核定原告其他所得
      19,520,000元。原告不服，主張被告原核定未考量歷年來
      就業所得儲蓄及運用資金來源等情，申經被告復查決定，
      未獲變更，原告仍表不服，案經財政部92年2月19日台財
      訴字第0890033977號訴願決定，撤銷原處分，著由被告另
      為適法之處分。
    3.被告重為復查決定，以萬盈公司之負責人郭金造為原告之
      父親，該公司於81年度帳載長期投資6,210,000元，係含
      有投資華信公司股票，而該公司於82年間移轉其所有華信
      公司股票19,520,000元予原告，並無相對收入之記帳，旋
      即擅自歇業，他遷不明，有萬盈公司81及82年度營利事業
      所得稅資產負債表、營業稅稅籍資料查詢可稽，尚難認定
      萬盈公司有收款之事實。次查原告於82年度僅26歲，申報
      82年度綜合所得稅僅有薪資所得151,200 元，且查無其父
      母贈與原告之相關資料，而原告均無法交代，其係如何儲
      蓄運用來購置與其資力顯不相當之華信公司股票
      19,520,000元。從而，被告原核定以原告當年度買賣取得
      系爭股票華信公司股票19,520,000元，卻無法提出付款證
      明，出售人萬盈公司亦無相對收入之記帳，核其所得之取
      得或發生原因，係屬行為時所得稅法第8 條第11款規定之
      其他收益，被告原核定原告其他所得19,520,000元，並無
      不合為由，駁回其復查之申請。
    4.原告訴稱系爭華信公司股票19,520,000元，係屬受領自其
      父郭金造之贈與所得，不應核課綜合所得稅云云，資為爭
      議。經查原告自被告開始調查時起，至復查、訴願，其歷
      來對系爭華信公司股票19,520,000元，皆主張係原告就業
      所得儲蓄及運用資金所購入，此有原告之說明書、復查申
      請書及訴願書內容可稽。按系爭股票移動事實，核其法律
      關係，應僅其一，而原告前後所訴之事實，卻南轅北轍，
      說詞不一，且尚無具體客觀事證足以證實上開說詞，始為
      真實之事實，則就同一事實一再改變前後不同之事實陳述
      ，實難使人分辨原告所稱何者為真，縱系爭股票為其受贈
      取得，則依華信公司提供之股東投資變動情形表，系爭股
      票轉讓自萬盈公司，非原告父親郭金造所有，應核認屬萬
      盈公司贈與原告股票，按萬盈公司係營利事業，原告取自
      營利事業贈與之財產，依前揭法條規定，非屬免稅所得，
      依行為時所得稅法第8條第11款，在中華民國境內取得之
      其他收益之規定，自應依法課徵所得稅。
    5.按「納稅義務人已依本法規定辦理結算申報，但對依本法
      規定應申報課稅之所得額有漏報或短報情事者，處以所漏
      稅額兩倍以下之罰鍰。」為行為時所得稅法第110條第1項
      所明定。原告82年度漏報其他所得19,520,000元，被告原
      處分乃依據首揭法條規定，按漏稅額7,253,080元處0.5倍
      罰鍰3,626,500元（計算式：7,253,080×0.5=3,626,540
      ，計至百元）。
    6.原告既有系爭所得之納稅義務，自應更注意使之符合稅法
      所定之強行規定，審諸所稱漏報事由，亦均非不可避免，
      原告既未履行上開注意義務致生漏稅之違章，被告原處分
      據之處以系爭罰鍰，自屬有據；又原處分以法定2倍以下
      之0.5倍，處罰鍰3,626,500元，實已考量原告之違章程度
      ，所為之適切裁罰，從而原處分並無不合。
    理  由
一、本件訴訟繫屬中被告代表人張盛和，改為許虞哲擔任，茲據
    新任代表人具狀承受訴訟，核無不合，應予准許。
二、按「凡有中華民國來源所得之個人，應就其中華民國來源之
    所得，依本法規定，課徵綜合所得稅。」、「左列各種所得
    ，免納所得稅︰‧‧‧十七、因繼承、遺贈或贈與而取得之
    財產。但取自營利事業贈與之財產，不在此限。」、「個人
    之綜合所得總額，以其全年左列各類所得合併計算之：‧‧
    ‧第9類：其他所得：不屬於上列各類之所得，以其收入額
    減除成本及必要費用後之餘額為所得額。」為行為時所得稅
    法第2 條第1 項、第4 條第17款及第14條第1 項第9 類所明
    定。同法第110 條第1 項亦規定「納稅義務人已依本法規定
    辦理結算申報，但對依本法規定應申報課稅之所得額有漏報
    或短報情事者，處以所漏稅額兩倍以下之罰鍰。」
三、本件原告於82年4月24日、82年5月20日以買賣方式自萬盈公
    司受讓取得華信公司股票各1,507,000股及445,000股，共
    1,952,000 股( 以下稱系爭股票) ，計19,520,000元，經查
    萬盈公司之負責人郭金造為原告之父親，該公司於81年度帳
    載長期投資6,210, 000元，係含有投資華信公司股票，而該
    公司於82年間移轉其所有華信公司股票1,952,000 股予原告
    ，並無相對收入之記帳，旋即擅自歇業，他遷不明，有原處
    分卷所附之萬盈公司81及82年度營利事業所得稅資產負債表
    、營業稅稅籍資料查詢在卷可稽，已無從認定萬盈公司有收
    款之事實。次查原告於82年度僅26歲，申報82年度綜合所得
    稅僅有薪資所得151,200 元，此有原告82年度綜合所得稅結
    算申報書在卷為證，原告又無法說明其係如何儲蓄運用來購
    置與其資力顯不相當之系爭股股票，亦難認其有資力購置系
    爭股票。末查原告於訴訟中主張係其父之贈與云云，可見其
    自承其取得系爭股票，其本人並未支付對價。因而被告以原
    告當年度取得系爭股票係屬所得稅法第8 條第11款規定之其
    他收益，核定原告其他所得19,520,000元，合併核定原告綜
    合所得總額為19,676,844元，淨額為19,455,200元，應補稅
    額7,253, 080元，並按短漏所得稅額7,253,080 元處0.5倍
    之罰鍰3,626,500 元，核無不合。原告不服，如事實欄所載
    ，主張系爭股票係萬盈公司因經營不善負債纍纍，原告父親
    郭金造以取自萬盈公司抵償借款之系爭股票，直接贈與原告
    辦理過戶，對原告而言，此為受贈所得云云。惟查原告於初
    核程序、復查程序及第一次訴願程序中主張取得系爭股票，
    係其與朋友委由萬盈公司代表認購系爭股票，原告就業所得
    儲蓄及運用資金所購入，此有原告之說明書、復查申請書及
    前次訴願書在原處分卷及第一次訴願卷可按。於本次訴願程
    序中則主張系爭股票係其父親出資認股所贈與，有訴願書附
    本次訴願卷可證。於訴訟中復主張原告父親郭金造以取自萬
    盈公司抵償借款之系爭股票直接贈與原告辦理過戶。原告就
    取得系爭股票之原因事實，多次主張不一，且南轅北轍，其
    主張已難憑信。原告復無法提出證據證明其父親借款予萬盈
    公司，嗣以系爭股票抵償借款之事實，其此部分之主張自無
    從採信。
四、從而，原處分將原告取得系爭股票核定為其他所得19,520,
    000 元，合併核定原告綜合所得總額為19,676,844元，淨額
    為19,455,200元，應補稅額7,253, 080元，並按短漏所得稅
    額7,253,080 元處0.5 倍之罰鍰3,626,500 元，並無違法，
    訴願決定予以維持，亦無不合。原告訴請撤銷，為無理由，
    應予駁回。
五、據上論結，本件原告之訴為無理由，爰依行政訴訟法第98條
    第3 項前段，判決如主文。
中    華    民    國    95     年    12     月   21   日
                        第三庭審判長法  官 姜素娥
                                    法  官 陳國成
                                   法  官 吳東都
上為正本係照原本作成。
如不服本判決，應於送達後20日內，向本院提出上訴狀並表明上
訴理由，如於本判決宣示後送達前提起上訴者，應於判決送達後
20日內補提上訴理由書（須按他造人數附繕本）。
中    華    民    國    95     年    12     月   21   日
                                    書記官 張能旭


司法院資訊處製作；財團法人民間司法改革基金會備份。
